【裁判字號】    99,交抗,578
【裁判日期】    990712
【裁判案由】    聲明異議
【裁判全文】
臺灣高等法院臺中分院交通事件裁定     99年度交抗字第578號
抗  告  人
即受處分人  甲○○
上列抗告人因聲明異議案件，不服臺灣南投地方法院中華民國99
年5月28日所為裁定（99年度審交聲字第200號），提起抗告，本
院裁定如下：
    主  文
原裁定撤銷，發回臺灣南投地方法院。
    理  由
一、原裁定意旨略以：
（一）國道3號公路南向261.4公里路段之最高速限為時速110公
      里，此亦有內政部警政署國道公路警察局第八警察隊99年
      3月30日公警八交字第0990870320號函在卷可按。按汽車
      行駛高速公路，內側車道為超車道，但小型車於不堵塞行
      車之狀況下，得以該路段容許之最高速限行駛於內側車道
      ，高速公路及快速公路交通管制規則第8條第1項第3款已
      有明定，已如前述。因此，於不堵塞之情況下，僅容許以
      該路段所容許之最高速限時速110公里之速度之車輛行駛
      。
（二）依卷附之原舉發機關舉發照片2張觀之，第1張照片之時間
      為99年2月23日10時31分32秒，車速為92km/h，第2張照片
      之時間為99年2月23日10時31分38秒，車速為93km/h，2張
      照片時間間隔6秒，異議人駕駛車牌號碼RD-8276號自用小
      客車行駛國道3號公路南向261.4公里之內側車道，行車速
      度均未達110km/h。又經本院勘驗原舉發機關提出異議人
      違規當日之錄影光碟，異議人駕車行駛國道3號公路之內
      側車道，其前方無交通事故、道路施工、移動清掃等狀況
      ，車道行車順暢，足認當時並無堵塞之情形，則依上開規
      定，異議人既係駕駛小型車行駛於內側車道，自應依上開
      規定，以該路段之最高速限時速110公里速度行駛。但查
      ，異議人當時卻以低於時速110公里行駛內側車道，其已
      違反上開規定至為顯然。
（三）從而，異議人於上開時、地確有上開違規行為，原處分機
      關依首揭規定裁處罰鍰3000元，並記違規點數1點，於法
      並無不合，則本件異議為無理由，應予駁回等語。
二、聲明異議意旨略以：
    抗告人於99年2月23日10時31分行經國道3號公路南下261.4
    公里處，因未依規定行駛車道，小型車低於最高限速持續行
    駛內側車道，經警開單舉發。因抗告人看到前方有國道公路
    清潔車隊在內側車道執行公務，導致抗告人減速，並非未依
    規定行駛車道。
三、經查：
（一）原審裁定認定本件違規事實，係以依卷附之原舉發機關舉
      發照片2張及原舉發機關提出抗告人違規當日之錄影光碟
      勘驗結果等為其憑據。惟查，公路總局臺中區監理所南投
      監理站交通部甲○○君違反道路交通管理事件案卷所附交
      通部國道高速公路局中區工程處交控中心99年3月10日中
      控字第0996002400號函說明欄二、表示：「99年2月23日
      上午10時至11時39分，本處南投段確實於國道3號南下250
      K至270K進行內側車道清掃工程。」（見公路總局卷第7頁
      ）則抗告人抗告意旨稱於上開時地見前方有國道公路清潔
      車隊在內側車道執行公務等語似非虛構。雖原審勘驗抗告
      人違規當日之錄影光碟認為「異議人駕車行駛國道3號公
      路之內側車道，其前方無交通事故、道路施工、移動清掃
      等狀況，車道行車順暢，足認當時並無堵塞之情形」，惟
      該錄影光碟畫面係由國道公路警察局第八警察隊古坑分隊
      員警於國道3號公路南下261.4公里處之定點由路肩斜向內
      側車道所拍攝之畫面，勘驗該錄影畫面無法得知內側車道
      之正前方是否確無交通事故、道路施工、移動清掃等狀況
      ，是本件駕駛人是否確因前方有國道公路清潔車隊在內側
      車道執行公務，而減慢車速即非無疑。
（二）綜上所述，原審法院僅以上開書證作為認定事實之依據並
      未審酌卷附交通部國道高速公路局中區工程處交控中心99
      年3月10日中控字第0996002400號函表示該處南投段確實
      於當日上午10時至11時39分，在國道3號南下250K至270K
      進行內側車道清掃工程，是否確為抗告人抗辯之事實，復
      未傳喚本件舉發員警到庭作證，對於本件事發時，前方是
      否確無任何清掃工程車輛影響行車速度，尚有予以查明之
      必要；原審僅憑上開書證，即逕為裁定，稍嫌速斷。抗告
      意旨指摘原裁定不當，非無理由，應由本院將原裁定撤銷
      ，並為期調查之翔實及維護抗告人審級之利益，將本件發
      回原審法院更為調查後另為適當之裁定。
四、據上論結，應依道路交通案件處理辦法第26條，刑事訴訟法
    第413條前段，裁定如主文。
中    華    民    國    99    年    7     月    12    日
            交通法庭      審判長法  官  李  璋  鵬
                                法  官  胡  森  田
                                法  官  胡  忠  文
以上正本證明與原本無異。
不得抗告。
                                書記官  廖  家  莉
中    華    民    國    99    年    7     月    12    日

司法院資訊處製作；財團法人民間司法改革基金會備份。
